【裁判字號】    97,審抗,67
【裁判日期】    971020
【裁判案由】    本票裁定
【裁判全文】
臺灣臺北地方法院民事裁定              97年度審抗字第67號
再  抗告人  劉瑞月
非訟代理人  劉韋廷律師
相  對  人  甲○○
上列當事人間本票裁定事件，再抗告人對於民國97年9月30日本
院所為之97年度審抗字第67號裁定提起再抗告，本院裁定如下：
    主  文
再抗告駁回。
再抗告程序費用新臺幣壹仟元由再抗告人負擔。
    理  由
一、按對於抗告法院之裁定再為抗告，僅得以其適用法規顯有錯
    誤為理由，並經原法院之許可者為限。前項許可，以原裁定
    所涉及之法律見解具有原則上之重要性者為限，原裁判之原
    法院認為不應許可者，應以裁定駁回其抗告。民事訴訟法第
    436條之3第3項、第4項及第436條之6之規定，於前述抗告準
    用之，非訟事件法第45條第 3項、第4項、第5項分別定有明
    文。次按，所謂適用法規顯有錯誤，係指確定裁判違背法規
    或現存判例解釋者，或抗告法院所為之裁定，就其取捨證據
    自行確定之事實，適用法規所持法律上判斷顯有錯誤而言。
    至抗告法院認定事實錯誤，或就當事人提出之事實或證據疏
    於調查或漏未斟酌，僅生調查證據是否妥適或裁定不備理由
    之問題，均與適用法規顯有錯誤有間（最高法院63年台上字
    第880號、71年台再字第210號判例意旨參照）。且所謂原則
    上之重要性，係指該再抗告事件所涉及之法律問題，意義重
    大而有加以闡釋之必要者而言。
二、本件再抗告意旨略以：依非訟事件法第46條規定：「抗告及
    再抗告，除本法另有規定外，準用民事訴訟法關於抗告程序
    之規定。」、民事訴訟法第495條之1規定：「抗告，除本編
    別有規定外，準用第3編第 1章之規定。」同法第440規定：
    「提起上訴，應於第一審判決送達後20日之不變期間內為之
    。但宣示或公告後送達前之上訴，亦有效力。」、同法第44
    2條第3項規定：「上訴狀未具上訴理由者，不適用前項之規
    定。」，是原審應裁定一定期間予抗告人補提抗告理由。然
    原裁定未依上開規定給予再抗告人補提抗告理由之機會，應
    認原裁定所涉及之法律見解具有原則上之重要性，且未依法
    給予補提抗告理由之機會，屬適用法規顯有錯誤云云。
三、按提起抗告，應表明抗告理由，民事訴訟法第488條第3項固
    定有明文，惟抗告人提起抗告時未表明抗告理由者，依同法
    第495條之1第1項準用第442條第3項，原裁定法院不得以抗
    告人未表明抗告理由，即認為其抗告為不合法，而以裁定駁
    回其抗告。此依非訟事件法第46條規定，於非訟程序準用之
    。經查，再抗告人不服本院97年8月8日97年度票字第28195
    號裁定，於97年8月22日提起抗告，有再抗告人提出之民事
    抗告狀可稽（見本院卷第4頁），其抗告理由略以，伊確有
    非實體法之原因欲提出爭執，惟因抗告期間甚短未及提出，
    爰先提出抗告，懇請給予時日補呈理由，又相對人持有系爭
    本票係施用強暴脅迫手段逼使伊簽名，並加計高額利息，伊
    亦準備提出確認債權不存在之訴，並聲明原裁定應予廢棄，
    爰依法提出抗告云云。本院並於97年9月30日97年度審抗字
    第67號以其抗告無理由裁定駁回，即原裁定理由欄四、「…
    …抗告人自97年8月22日提出民事抗告狀迄今，仍未補提抗
    告理由到院，故抗告人所辯尚難採信，至抗告人稱相對人施
    用強暴脅迫手段逼使伊簽名，並加計高額利息等情，縱為屬
    實，亦係實體法上之爭執，核屬票據債務存否之爭執，揆諸
    上開說明，應由抗告人提起確認之訴，以資解決，不得於非
    訟事件程序中為此爭執，抗告法院亦不得予以審究。從而，
    抗告意旨指摘原裁定不當，求予廢棄，為無理由，應予駁回
    。」（見本院卷第10頁背面），顯見，原裁定已就再抗告人
    於97年8月22日所提民事抗告狀之理由詳為審酌後，認其所
    提之抗告理由並無可採，以抗告無理由駁回，非以再抗告人
    未表明抗告理由，抗告不合法律上程式，而以抗告不合法予
    以裁定駁回，是知，原裁定並未涉及裁定適用法規是否顯有
    錯誤問題，更無所謂法律問題意義重大而有加以闡釋之必要
    。揆諸前開規定及說明，再抗告人提起之再抗告，不應許可
    ，應予駁回。
四、爰依非訟事件法第45條第5項、第21條第2項、第24條第 1項
    ，民事訴訟法第436條之3第3項、第78條，裁定如主文。
中    華    民    國    97    年    10    月    20    日
                 民事第六庭    審判長法  官  劉坤典
                                     法  官  陳婷玉
                                     法  官  黃柄縉
以上正本係照原本作成
如不服本裁定應於送達後10日內向本院提出抗告狀，並繳納抗告
費新臺幣1,000元
中    華    民    國    97    年    10    月    20    日
                                     書記官  蔡凱如


司法院資訊處製作；財團法人民間司法改革基金會備份。
